臺灣高等法院刑事裁定
109年度抗字第1668號
抗  告  人  
即  被  告  趙智勇





上列抗告人即被告因違反毒品危害防制條例案件，不服臺灣桃園
地方法院中華民國109年8月17日裁定（108年度審訴字第102號裁
定），提起抗告，本院裁定如下：
    主  文
抗告駁回。                                              
    理  由
一、原裁定意旨略以：抗告人即被告趙智勇（下稱抗告人）因違
    反毒品危害防制條例案件，經原審法院於民國109年1月20日
    以108年度審訴字第102號判決，上開判決正本於109年1月22
    日送達法務部○○○○○○○○，由抗告人本人簽收，有送達證書在
    卷可稽，惟其乃遲至109年5月8日始行上訴（誤載為抗告狀
    ），顯已逾越上訴期間，其上訴即屬違背法律上之程式，且
    無從補正，應駁回其上訴等語。 
二、抗告意旨略以：伊所犯施用第一、二級毒品罪，經原審法院
    108年度審訴字第102號判處罪刑確定，現於新店分監執行中
    ；伊前於89、91年間數次因施用第二級毒品，分別經臺灣臺
    北地方法院、臺灣士林地方法院裁定送觀察勒戒、強制戒治
    ，此後迄107年之16年間即未再犯與毒品危害防制條例相關
    案件，依109年7月15日修正施行之毒品危害防制條例第20條
    第3項規定，檢察官即應將伊送觀察勒戒，乃竟誤用不適當
    之法條起訴，令伊經受違法判決入監服刑。爰請求撤銷現服
    刑即本案之判決，令入勒戒處所觀察、勒戒云云。
三、按上訴期間為20日，自送達判決後起算，刑事訴訟法第349
    條、第384條分別定有明文。期間之計算，依民法之規定。
    以日定期間者，其始日不算入，並以期間末日之終止，為期
    間之終止，刑事訴訟法第65條，民法第120條第2項、第121
    條第1項分別定有明文。次按送達於在監獄或看守所之人，
    應囑託該監所長官為之，刑事訴訟法第56條第2項定有明文
    。又監所與法院間無在途期間可言，是上訴人或抗告人在監
    獄或看守所，如向該監所長官提出上訴或抗告書狀，因不生
    扣除在途期間之問題，故必在上訴或抗告期間內提出者，始
    可視為上訴或抗告期間內之上訴或抗告；如逾期始向該監所
    長官提出上訴或抗告書狀，即不得視為上訴、抗告期間內之
    上訴、抗告，雖監所長官即日將上訴、抗告書狀轉送法院收
    文，因無扣除在途期間之可言，其上訴、抗告仍屬已經逾期
    （最高法院86年度台抗字第80號裁定意旨參照）。
四、經查：
(一)按於司法實務運作上，就所受理當事人或其相關人員的請求
    、聲明或聲請案，概不受其所用詞文拘束，亦即仍應尋繹其
    意涵，探求真意，而後依法律規定適切處理（最高法院105
    年度台抗字第408號裁定意旨參照）。次按上訴為不服法院
    判決而請求救濟之方法，不因其形式上誤用抗告或其他字樣
    而異其效力。經查，本件抗告人於109年5月6日向原審法院
    提出書狀，其書狀固係記載「抗告」而未揭明提起上訴，但
    觀諸其書狀內容，俱係對原審法院108年度審訴字第102號判
    決表示不服之意，是依照上開最高法院裁定意旨，認抗告人
    所提出之「刑事抗告狀」係為「刑事上訴狀」之誤載，應依
    刑事訴訟法上訴程序處理，先予敘明。
(二)抗告人因違反毒品危害防制條例案件，經原審法院於109年1
    月20日以108年度審訴字第102號判決後，因抗告人於法務部
    ○○○○○○○○羈押中，原審法院依刑事訴訟法第56條第2項規定
    ，將判決正本囑託該監所長官送達抗告人，且由抗告人於同
    年1月22日親自收受等情，有上開判決、原審法院送達證書
    在卷可稽（見原審卷一第411至414、417頁）。則本案之上
    訴期間應自送達翌日即同年1月23日起算，計至同年2月11日
    （星期二）為期間末日，又因無在途期間規定之適用，則上
    訴期間於該日屆滿。惟抗告人竟遲至同年5月6日（原審裁定
    誤載為5月8日）始具狀向監所長官就上開判決聲明不服提起
    上訴，此有上訴人刑事抗告狀上之法務部○○○○○○○○收受收容
    人訴訟章存卷可查（見原審卷二第15頁），是抗告人提起本
    件上訴時顯已逾越前開上訴期間，其上訴即屬違背法律上之
    程式，且無從補正，經核原裁定以抗告人遲誤上訴期間，駁
    回抗告人之上訴，並無不當。又抗告意旨並未具體指摘原裁
    定以其上訴逾期而駁回其上訴，究有如何之違法或不當，猶
    以原審判決適法與否為實體上之爭執，惟依「先程序後實體
    」之法理，本件抗告程序既不合法，即無再行審酌實體事項
    ，抗告人就原審駁回上訴之裁定提起抗告，為無理由，應予
    駁回。
五、據上論斷，應依刑事訴訟法第412條，裁定如主文。
中　　華　　民　　國　　109 　年　　10　　月　　21　　日
              　　刑事第十八庭  審判長法　官  何俏美
                                      法　官  黃紹紘
                                      法　官  陳海寧
以上正本證明與原本無異。      
如不服本裁定，應於收受送達後5日內向本院提出再抗告狀。
                                      書記官  謝文傑
中　　華　　民　　國　　109 　年　　10　　月　　21　　日